臺灣彰化地方法院刑事判決　　　　　　　 93年度訴字第366號
公　訴　人　臺灣彰化地方法院檢察署檢察官
被　　　告　丁○○
被　　　告　辛○○○
輔　佐　人
即被告葉黃　戊○○
瓊珍之子
上列被告等因偽造文書等案件，經檢察官提起公訴（93年度偵字
第1923號），本院判決如下：
    主  文
丁○○連續行使偽造私文書，足以生損害於他人，處有期徒刑伍
月，如易科罰金，以佰元折算壹日。偽造之如附表二所示之「
庚○○」署押陸枚、「庚○○」印文捌枚及偽造之「庚○○」印
章壹個，均沒收之。其餘被訴業務侵占部分無罪。
辛○○○無罪。
    事  實
一、丁○○基於偽造私文書、行使偽造私文書之概括犯意，未得
    其妹庚○○之同意或授權，於不詳時間，先在彰化縣彰化市
    某不詳刻印店，利用不知情之刻印人員，偽刻「庚○○」之
    印章一個，再於民國 90年3月29日前數日，在：(1)彰化縣彰
    化市甲○○○互助社（以下簡稱甲○○○互助社）之借款申
    請書上之申請社員欄內，偽簽「庚○○」之署押及偽蓋「庚○○」之印文，以庚○○為借款申請人，及(2)以其妻葉王綺
    雯為申請社員之借款申請書上之連帶保證人欄內，偽簽「庚○○」之署押及偽蓋「庚○○」之印文，以庚○○為借款之
    連帶保證人，偽造以庚○○為借款申請人及葉王綺雯借款申
    請之連帶保證人之借款申請書 2張，一併提出於甲○○○互
    助社之承辦人員行使之，向甲○○○互助社申請借款各 1百
    萬元，嗣於甲○○○互助社放款委員審查同意前開借款申請
    後，丁○○即遂於 90年3月29日，在借據之借款人欄（即以
    庚○○為借款人之借據）及連帶保證人欄（即葉王綺雯為借
    款人之借據）內，偽簽「庚○○」之署押及偽蓋「庚○○」
    之印文，偽造以庚○○為借款人及葉王綺雯借款之連帶保證
    人之借據 2張，交付於甲○○○互助社之承辦人員行使之，
    復在同日甲○○○互助社承辦人員交付借款支票時，在以庚○○為借款人之借款申請書上之「本件申請業經核准借款收
    訖無訛」欄及借據上之「本借款金額全數收訖」欄上，偽簽
    「庚○○」之署押及偽蓋「庚○○」之印文，及在 2張借據
    上之「借據影本簽收」欄內偽蓋「庚○○」之印文，用以表
    示收受借款支票（該支票嗣後並未提示兌現）及領取借據影
    本無誤，致生損害於庚○○及甲○○○互助社。嗣於92年12
    月31日，甲○○○互助社具狀向臺灣彰化地方法院檢察署檢
    察官提出告訴，始查悉前情。
二、案經告訴人甲○○○互助社訴由臺灣彰化地方法院檢察署檢
    察官偵查起訴。
    理  由
壹、有罪部分
一、訊據被告丁○○對於前開犯行坦承不諱，核與證人即告訴人
    甲○○○互助社代表人丙○○證述申貸經過，及證人即被害
    人庚○○證述未同意或授權被告丁○○申請貸款之事實等情
    相符，並有甲○○○互助社借款申請書、借款、支付借款之
    支票存根及存摺內頁（以上均影本）在卷可資佐證，前開補
    強證據皆足資擔保被告丁○○於本院審理中所為之上開任意
    性自白具有相當程度之真實性，而得使本院確信被告丁○○
    前述自白之犯罪事實確屬真實，從而依刑事訴訟法第 156條
    第 1項「被告之自白，非出於強暴、脅迫、利誘、詐欺、疲
    勞訊問、違法羈押或其他不正之方法，且與事實相符者，得
    為證據。」，及第 2項「被告之自白，不得作為有罪判決之
    唯一證據，仍應調查其他必要之證據，以察其是否與事實相
    符。」規定，本院自得依被告丁○○前述自白及各該補強證
    據認定被告丁○○確有為前述犯行。本件事證明確，被告丁○○前開犯行，已堪認定。
二、核被告丁○○所為，係犯刑法第216條、第210條之行使偽造
    私文書罪。被告丁○○利用不知情之刻印業者偽造「庚○○
    」印章，再偽造署押、印文在借款申請書及借據上，其偽造
    印章、署押、印文之行為，為偽造私文書之部分行為；其偽
    造私文書之低度行為，復為行使偽造私文書之高度行為所吸
    收，均不另論罪。被告丁○○利用不知情之刻印業者偽刻「
    庚○○」印章之行為，係間接正犯。被告丁○○先後多次行
    使偽造私文書犯行，時間緊接，方法相同，觸犯構成要件相
    同之罪，顯係基於概括犯意為之，為連續犯，依刑法第56條
    之規定，以一罪論，並加重其刑。又本件公訴人起訴事實雖
    未敘及被告丁○○偽造庚○○之署押及印文擔任葉王綺雯借
    款之連帶保證人之犯行，然該部分與公訴人起訴之犯罪事實
    有連續犯之裁判上一罪關係，本院自應併予審究。爰審酌被
    告丁○○未得其妹庚○○之同意即偽造其名義或以其擔任連
    帶保證人向甲○○○互助社借款，其犯罪之動機、目的、手
    段、對庚○○、甲○○○互助社造成之損害及犯後坦承犯行
    ，已具悔意等一切情狀，量處如主文所示之刑，並均諭知易
    科罰金之折算標準。至偽造之「庚○○」印章 1個，不問屬
    於犯人與否，應依刑法第 219條宣告沒收；又借款申請書、
    借據各 2張，因業已交付甲○○○互助社，已非被告丁○○
    所有之物，惟其上偽造「庚○○」之署押共計 6枚及偽造之
    「庚○○」印文共計8枚，應依刑法第219條之規定沒收之。
貳、無罪部分
一、公訴意旨以：(1)被告丁○○曾擔任甲○○○互助社社長，負
    責管理甲○○○互助社之所有存、提款、轉帳、票據、貸款
    等事宜，為從事業務之人。詎被告丁○○因投資事業失利，
    竟意圖為自己不法之所有，基於業務侵占之犯意，利用其在
    甲○○○互助社擔任社長之便，於89年12月初某日，指示不
    知情之員工乙○○，開立如附表一所示之支票 5張交付於己
    ，而侵占永生互助社之 5百萬元款項，因認被告丁○○此部
    分涉有刑法第336條第2項之業務侵占罪嫌。(2)被告丁○○（
    被告丁○○此部分應不另為無罪之諭知，詳後述）與被告辛○○○共同意圖為自己不法之所有，於 90年8月17日，以被
    告辛○○○之名義向甲○○○互助社申請貸款 1百萬元，由
    被告丁○○在借款申請書及借據之連帶保證人欄處，偽造其
    父己○○之署押及印文，使甲○○○互助社誤信該筆貸款符
    合擔保之規定，而陷於錯誤，如數貸予，並由被告丁○○偕
    同被告辛○○○到甲○○○互助社收取該 1百萬元支票，被
    告丁○○、辛○○○遂以此方式，共同向甲○○○互助社詐
    取 1百萬元，足以生損害於己○○與甲○○○互助社，因認
    被告辛○○○係犯刑法第216條、第210條之行使偽造私文書
    、同法第339條第1項之詐欺取財罪嫌。
二、按犯罪事實應依證據認定之，無證據不得認定犯罪事實；又
    不能證明被告犯罪，應諭知無罪之判決，刑事訴訟法第 154
    條第 2項、第301條第1項定有明文。本件公訴人認被告丁○○涉有業務侵占罪嫌，無非係以被告丁○○坦承指示不知情
    之證人即甲○○○互助社經辦人員乙○○，開立 5張面額均
    為1百萬元之支票5張交付予己，及證人乙○○及己○○於偵
    查中之證述為其論據；訊據被告丁○○堅詞否認有何業務侵
    占犯行，辯稱：其父己○○於89年12月間持1百萬元支票8張
    至甲○○○互助社，欲繳納欠款，因超出借款金額，又恐遭
    其他債權人執行，伊才指示乙○○開出5張面額各1百萬元之
    支票出來，伊並未侵占該 5百萬元款項等語。另公訴人認被
    告辛○○○涉有行使偽造私文書、詐欺取財罪嫌，係以被告
    丁○○坦承有偽簽其父己○○之署押之事實，證人乙○○、
    黃琬珺於偵查中證述被告黃葉瓊珍申貸借款之經過，及借款
    申請書及借據上之被告辛○○○簽名欄內之指紋，經送法務
    部調查局鑑定之結果，與被告辛○○○本人之指紋相同為其
    依據；訊之被告辛○○○堅決否認前情，並以：伊並未借款
    ，亦未領取 1百萬元，對於借款一事伊不知情等語置辯。本
    院查：
（一）被告丁○○被訴業務侵占部分
  １、被告丁○○指示證人乙○○開立如附表一所示之支票 5張
      之事實，已據被告丁○○供承在卷，核與證人乙○○證述
      開立支票情節相符（參見臺灣彰化地方法院檢察署93年度
      他字第44號卷第31頁），並有附表一所示支票正反面影本
      5份附卷可資佐證，而前開支票5張，經執票人（應為被告
      丁○○之父己○○）提示，兌現後存入庚○○開立之台新
      商業銀行彰化分行、帳號：000-00-000000-0-00號之帳戶
      內（該帳戶業於 91年2月15日銷戶），亦有玉山商業銀行
      彰化分行 94年1月17日玉彰化字第05011201號函附之客戶
      交易明細表 1份、庚○○台新銀行彰化分行帳戶銷戶申請
      書影本 1紙在卷足憑，則被告丁○○指示證人乙○○開立
      附表所示支票5張交付予己，而該5張支票確已提示兌現乙
      節，確屬實情。惟按業務上侵占罪，以就業務上持有他人
      之物，變更意思而不法據為自己或第三人所有為其構成要
      件（最高法院22年上字第1334號判例要旨參照）。換言之
      ，業務侵占罪之成立，以因執行業務而持有他人之物為前
      提，必行為人先合法持有他人之物，而於持有狀態繼續中
      ，擅自處分，或易持有為所有之意思，而逕為所有人之行
      為，始克相當。是本件被告丁○○是否構成業務侵占罪，
      自應視前開 5張支票是否為被告丁○○因業務上持有之甲○○○互助社之物，其後易持有為自己不法之所有或予以
      處分。
  ２、證人乙○○於本院審理時結證稱：丁○○父子有拿 8張支
      票、每張 1百萬元來互助社代收，4張存入玉山銀行、4張
      存入亞太銀行，伊再開出5張支票交付丁○○，而該8張支
      票均有兌現等語（參見本院94年6月2日審判筆錄第25頁）
      ，則不論被告丁○○或己○○因何原因持 8張支票至甲○○○互助社（證人己○○於本院證稱係為償還被告辛○○○之欠款），及被告丁○○另指示證人乙○○開立附表所
      示支票之目的為何（被告丁○○供稱係恐證人己○○之債
      權人強制執行），證人乙○○開立、交付被告丁○○之支
      票 5張顯非被告丁○○因執行其當時甲○○○互助社社長
      業務而持有之物甚明，當與業務侵占罪之構成要件不合，
      自難以該罪相繩。
  ３、又公訴檢察官於本院審理時補充起訴法條，認被告丁○○
      前開行為亦可能構成刑法第342條第1項之背信罪嫌，然按
      刑法第 342條之背信罪，以有取得不法利益或損害本人利
      益之意圖為必要，若無此意圖，即屬缺乏意思要件，縱有
      違背任務之行為，並致生損害於本人之財產或其他利益，
      亦難律以本條之罪，最高法院著有30年上字第1210號判例
      可資參照。本件被告丁○○及其父己○○確有持 8張每張
      面額均 1百萬元之支票至甲○○○互助社，經證人乙○○
      收受後，存入玉山銀行、亞太銀行託收，該 8張支票並均
      兌現之事實，已如前述，依前開情節觀之，甲○○○互助
      社帳面上應尚餘3百萬元，縱認該3百萬元係繳納被告丁○○及其家族之貸款，或如證人乙○○所證述之直接填補現
      金之不足，均難認被告丁○○有取得不法利益或損害甲○○○互助社之意圖，況證人即甲○○○互助社法定代理人
      丙○○在本院審理時證稱：甲○○○互助社因被告丁○○
      指示乙○○開立如附表一所示 5張支票，致甲○○○互助
      社因此短少 4百萬元等情，惟迄無法提供確實之帳冊資料
      供本院參酌，而證人丙○○認被告丁○○涉有業務侵占之
      依據竟為「核算被告丁○○家族借款金額之結果」，顯已
      將被告丁○○、辛○○○等人貸款清償情形與開立附表一
      所示支票之情混為一談，殊無足取。至被告丁○○供稱因
      證人己○○當時在外尚積欠其他債權人債務，因恐遭債權
      人強制執行始指示開立附表一所示之支票 5張，雖被告丁○○當時為甲○○○互助社之社長，其前開行為固非其職
      務上所應為，然其行為既非為圖取自己或第三人之不法利
      益或損害甲○○○互助社之利益，自亦與背信罪之構成要
      件不符，公訴檢察官認構成背信罪，尚有誤會。
（二）被告辛○○○被訴行使偽造私文書、詐欺取財部分
  １、被告辛○○○於 90年8月17日，以其本人為申請人，其夫
      己○○為連帶保證人，向甲○○○互助社申請借款 1百萬
      元，該申請經甲○○○互助社放款委員審核之結果於同年
      月18日同意其申請，被告辛○○○並於同年月21日簽立借
      據 1張，並在借款申請書上之「本件申請業經核准借款收
      訖無訛」欄及借據上之「本借款金額全數收訖」欄上，親
      自蓋指印，以示收取借款支票，此據證人即甲○○○互助
      社承辦人員黃琬珺在偵查中、證人乙○○在偵查及本院審
      理時證述明確，並有借款申請書、借據影本各 1紙在卷足
      憑，而前開借款申請書、借據上被告辛○○○之指紋，與
      其於本院 92年度訴字第687號民事案件當庭所按之指紋，
      經送法務部調查局以照相放大、特徵比對鑑定之結果，確
      屬相同，亦有該局 92年12月19日調科貳字第09200466740
      號鑑定通知書影本 1份附卷可稽，堪認前揭借款申請及收
      取借款支票等手續，確屬被告辛○○○所親為無訛，被告
      辛○○○否認申貸此筆借款，尚非可採。
  ２、按刑法第 210條偽造私文書，以無制作權人冒用他人名義
      而制作該文書為要件之一，如果行為人基於他人之授權，
      ，即不能謂無制作權，自不成立該條之罪；而授權行為之
      方式，固不論是書面或口頭，明示或默示為之，均無不可
      。前開借款申請書、借據上連帶保證人欄上之「己○○」
      署押，係被告丁○○所簽，迭據被告丁○○供認在卷，至
      其上所蓋用之「己○○」印文，該印章係證人己○○所有
      ，平時由被告辛○○○保管，亦據證人己○○在本院審理
      時結證明確（見本院審判筆錄第8、9頁），酌之被告辛○○○與證人己○○係夫妻關係，證人己○○之印章復均由
      被告辛○○○保管，而卷內復有 89年2月間，以證人己○○為申請人及借款人之借款申請書及借據影本各 1紙，其
      上所蓋用之「己○○」印文亦與本件相同，證人己○○亦
      未否認該筆借款，顯見被告辛○○○與證人己○○間關於
      向甲○○○互助社借貸事宜，均由被告辛○○○負責處理
      ，堪認證人己○○就借貸事項已概括授權予被告辛○○○
      ，則被告辛○○○基此概括授權蓋用證人己○○之印章，
      並責由被告丁○○簽「己○○」之署押，自難認係屬偽造
      。證人己○○於本院審理時固對於借貸一事，俱證稱：不
      知情，惟證人己○○既已概括授權被告辛○○○處理貸款
      相關事宜，倘被告辛○○○未將申貸借款逐筆告知證人己○○，證人己○○實無從明瞭逐筆借貸之細節，本件尚不
      能僅憑借款申請書及借據上之「己○○」署押及印文非證
      人己○○所親為，遽認被告丁○○、被告辛○○○涉有偽
      造文書之犯行。
  ３、承前所述，被告辛○○○係以其本人為借款人、其夫即證
      人己○○為連帶保證人向甲○○○互助社借貸，自無施用
      何詐術可言，甲○○○互助社放款委員審核結果同意貸放
      ，自符一般借貸情形，與詐欺取財之構成要件不合，而被
      告辛○○○事後雖否認此筆借款，並與甲○○○互助社就
      借款、股金等發生爭執，俱屬民事糾紛，尚不影響本院前
      揭判斷。
（三）綜上，本件被告丁○○、辛○○○前揭行為分別與被訴之
      業務侵占罪、行使偽造私文書、詐欺取財罪之構成要件不
      符，尚難以各該罪名相繩，此外復查無其他積極證據足資
      證明被告 2人有公訴人所指之前開犯行，應認不能證明被
      告 2人犯罪，自應就被告丁○○被訴業務侵占、被告辛○○○被訴行使偽造私文書、詐欺取財部分，為無罪判決之
      諭知。
、不另為無罪之諭知部分
一、公訴意旨另以：被告丁○○偽造「庚○○」之署押及印文及
    偽簽「己○○」署押，向甲○○○互助社貸款，致甲○○○
    互助社誤信係庚○○本人申請貸款及符合擔保之規定，而陷
    於錯誤，如數貸予，以此方式向甲○○○互助社詐取借款，
    因認被告丁○○此部分亦涉有刑法第339條第1項之詐欺取財
    罪嫌。本院查：
（一）按刑法第339條第1項之詐欺罪，係以意圖自己或第三人不
      法所有，以詐術使人將本人或第三人之物交付為要件，所
      謂以詐術使人交付，必須被詐欺人因其詐術陷於錯誤，而
      將本人或第三人之物交付方克相當（最高法院43年度台上
      字第 330號判決要旨參照）。再按告訴人之告訴，係以使
      被告受刑事訴追為目的，是其陳述是否與事實相符，仍應
      調查其他證據以資審認，最高法院著有52年台上字第1300
      號判例可資參照。本件被告丁○○在借款申請書、借據上
      簽「己○○」之署押，以示證人己○○擔任被告辛○○○
      借款之連帶保證人，向甲○○○互助社借款 1百萬元，並
      不構成行使偽造私文書罪（其理由已如前述，茲不贅述）
      ，至其未得證人庚○○之同意，即以證人庚○○之名義為
      借款人及連帶保證人向甲○○○互助社借款，證人庚○○
      實際上並無借款及擔任連帶保證人之意思，然甲○○○互
      助社之承辦人員或放款委員是否因此而陷於錯誤，而同意
      貸放，自為被告丁○○是否構成詐欺取財罪之重要爭點。
（二）甲○○○互助社關於貸款予社員，訂有貸款政策（參卷附
      本院 92年度訴字第687號民事案件影印卷第41頁），而甲○○○互助社放款委員貸款審核項目為：社員身份、股金
      （關乎貸款額度）、過去貸款情形等，原則上僅認印章，
      除有紀錄不良之情形才會進一步確認，業據證人丙○○證
      述在卷（詳參本院審判筆錄第14、16頁），由此可知，甲○○○互助社之所以同意以庚○○為借款人之申請貸款或
      以葉王綺雯為借款人、庚○○為連帶保證人之申請貸款，
      並非被告丁○○前開行為致放款委員陷於錯誤之結果，蓋
      甲○○○互助社放款委員之審核項目，原本即不包含申請
      社員欄、連帶保證人欄所簽社員之簽名、蓋章是否為各該
      社員所親為，此觀卷內數份借款申請書、借據上之相同借
      款人或連帶保證人之簽名並非相同自明，換言之，就甲○○○互助社放款委員主觀上之認知，本件放款並無何錯誤
      可言，況證人庚○○前即曾於88年11月間擔任被告辛○○○借款之連帶保證人（證人庚○○於本院亦證述，被告辛○○○曾得其同意，以其名義貸款，參卷附本院92年度訴
      字第687號民事案件影印卷第23頁之借款申請書1紙），其
      上蓋用之庚○○印文與本件被告丁○○所蓋用者， 2者以
      肉眼即可分辨係不同之印章所蓋，放款委員依前開審核自
      應加以確認，本件竟仍准予貸放，足見甲○○○互助社放
      款審核之浮濫，證人丙○○固一再強調因為被告丁○○當
      時之身分係甲○○○互助社之社長，放款委員基於信任被
      告丁○○始貸款，然亦坦認被告丁○○並無是否准予貸放
      之決定權在卷，而甲○○○互助社既有放款審查之機制，
      自應恪遵社內規定審核、評估，況所有申請貸款者均為社
      員，甲○○○互助社自有相當之資料可對之進行審查、確
      認，與一般隱匿自己真實身分而持他人身分證件、佯裝其
      人向金融機關申請貸款，致金融機構誤認其人即為真正借
      款人，而對之進行徵信，因此決定貸放款項之情形，大不
      相同，本院因認甲○○○互助社以其社內當時一貫之審核
      程序而同意貸款，事後證人庚○○否認借款及擔任連帶保
      證人，甲○○○互助社可能因此無法對證人庚○○有所請
      求，亦純屬民事債權債務糾葛，自不能執此即謂當初貸放
      時有陷於錯誤之情事，從而，尚難認被告丁○○此部分涉
      有何詐欺取財犯行，惟公訴人既認前揭各部分與本案論罪
      科刑之行使偽造私文書犯行有牽連犯之裁判上一罪關係，
      本院爰不另為無罪之諭知。
據上論斷，應依刑事訴訟法第299條第1項前段、第301條第1項，
刑法第56條、第216條、210條、第41條第1項前段、第219條，罰
金罰鍰提高標準條例第2條，判決如主文。
本案經檢察官楊忠城到庭執行職務。
中　　華　　民　　國　　94　　年　　6 　　月　　30　　日
                  刑事第二庭    審判長法  官  宋恭良
                                      法  官  吳永梁
                                      法  官  許雅婷
以上正本證明與原本無異。
如不服本判決，應於判決送達後十日內，向本院提出上訴狀（須
附上訴狀繕本）。
告訴人或被害人對於判決如有不服具備理由請求檢察官上訴者，
其上訴期間之計算係以檢察官收受判決正本之日期為準。
中　　華　　民　　國　　94　　年　　7　　月　　 4 　　日
                                      書記官  黃幼華
 附表一：
┌──┬─────┬──────┬──────┬────┬──────┐
│編號│ 票據號碼 │ 票載發票日 │  票面金額  │ 發票人 │  付款銀行  │
├──┼─────┼──────┼──────┼────┼──────┤
│ １ │AD0000000 │89年12月4日 │1,000,000元 │甲○○○│玉山商業銀行│
│    │          │            │            │互助社  │彰化分行    │
├──┼─────┼──────┼──────┼────┼──────┤
│ ２ │AD0000000 │89年12月5日 │同上        │同上    │同上        │
├──┼─────┼──────┼──────┼────┼──────┤
│ ３ │AD0000000 │89年12月6日 │同上        │同上    │同上        │
├──┼─────┼──────┼──────┼────┼──────┤
│ ４ │AD0000000 │89年12月7日 │同上        │同上    │同上        │
├──┼─────┼──────┼──────┼────┼──────┤
│ ５ │AD0000000 │93年12月8日 │同上        │同上    │同上        │
└──┴─────┴──────┴──────┴────┴──────┘
 附表二：
┌──┬────────────┬──────────────────┐
│編號│ 文    件    名    稱   │  沒       收        內         容  │
├──┼────────────┼──────────────────┤
│    │以庚○○為借款人之借款申│申請社員欄內之「庚○○」署押及印文│
│ １ │請書                    │  各1枚                             │
│    │                        │本件申請業經核准借款收訖無訛欄內之│
│    │                        │  「庚○○」署押及印文各1枚         │
├──┼────────────┼──────────────────┤
│    │以庚○○為借款人之借據  │借款人欄內之「庚○○」署押及印文各│
│    │                        │  1枚                               │
│ ２ │                        │本借款金額全數收訖欄內之「庚○○」│
│    │                        │  署押及印文各1枚                   │
│    │                        │借據影本簽收欄內之「庚○○」印文1 │
│    │                        │  枚                                │
├──┼────────────┼──────────────────┤
│ ３ │以葉王綺雯為借款人之借款│連帶保證人欄內之「庚○○」署押及印  │
│    │申請書                  │文各1枚                             │
├──┼────────────┼──────────────────┤
│    │以葉王綺雯為借款人之借據│連帶保證人欄內之「庚○○」署押及印│
│ ４ │                        │  文各1枚                           │
│    │                        │借據影本簽收欄內之「庚○○」印文1 │
│    │                        │  枚                                │
└──┴────────────┴──────────────────┘
附錄本案論罪科刑法條全文：
中華民國刑法第210條
偽造、變造私文書，足以生損害於公眾或他人者，處五年以下有
期徒刑。
中華民國刑法第216條
行使第二百十條至第二百十五條之文書者，依偽造、變造文書或
登載不實事項或使登載不實事項之規定處斷。
